【裁判字號】    90,交易,301
【裁判日期】    900716
【裁判案由】    過失傷害
【裁判全文】
臺灣高雄地方法院刑事判決                          九十年度交易字第三一號
    公  訴  人  臺灣高雄地方法院檢察署檢察官
    被      告  乙○○
右列被告因過失傷害案件，經檢察官聲請簡易判決處刑（九十年度調偵字第六七號）
，經本院高雄簡易庭認不宜以簡易判決處刑，移由本院刑事庭以普通程序審理，本院
判決如左：
    主  文
乙○○因過失傷害人，處拘役肆拾日，如易科罰金，以參佰元折算壹日。
    事  實
一、乙○○無不良前科紀錄，於民國八十九年八月三十日下午五時三十五分許，駕駛
    車牌號碼ＯＵＵ─五三九號重機車，沿高雄市三民區○○○路由南向北方向行駛
    ，途經大昌一路與大豐二路交岔口時，應注意在市區道路行車，時速不得超過四
    十公里及應注意車前狀況，且依當時情形，又無不能注意之情形，乃竟未遵守上
    揭速率限制，亦疏於注意車前狀況，而以時速約四十公里至五十公里之速度行駛
    ，適有甲○○騎乘車牌號碼ＶＡＨ─七０七號輕機車與乙○○同方向行駛，至前
    開交岔路口欲左轉大豐二路時，亦疏未注意車輛行駛至交岔路口左轉彎時，應繞
    越道路中心處左轉進入右側慢車道行進，竟於到達交岔路口時，直接左轉沿著南
    邊人行道穿越大昌一路行駛，致乙○○見狀煞車不及而撞及甲○○機車左側踏板
    處，甲○○因而人車倒地受有左側脛骨骨折、胸部挫傷等傷害。
二、案經甲○○訴由臺灣高雄地方法院檢察署檢察官偵查起訴。
    理  由
一、訊據被告乙○○對於前揭時地超速駕車肇事，並撞傷告訴人甲○○之事實固坦承
    不諱，並有照片、診斷證明書附卷可參，然辯稱伊沒有過失，當時伊係綠燈行駛
    ，是告訴人闖紅燈才肇致本件車禍云云。經查（一）被告與告訴人當時均沿大昌
    一路由南往北方向行駛，途經大昌一路與大豐二路交岔路口時，被告係直行車，
    告訴人係轉彎車，此業據被告及告訴人陳明在卷；又當時大昌路之燈號係綠燈，
    此業據被告及告訴人於制作交通事故談話紀錄表時陳明在卷，告訴人事後雖稱制
    作談話紀錄表時所謂「綠燈左轉」係指大豐二路綠燈，惟經證人即制作談話紀錄
    表之警員楊金通到庭結證謂：制作紀錄表時有拿簡圖給甲○○看，且經其子女向
    她解釋後，她明確表示係大昌路綠燈等語，是告訴人事後辯稱係被告闖紅燈行駛
    一語不足採信；又該路段並未設有兩段式轉彎標誌，此有道路交通事故調查報告
    表附卷可稽，從而當大昌一路之號誌轉換成綠燈時，被告與告訴人均得往前行駛
    或左轉彎，是告訴人於大昌一路綠燈時左轉行駛雖未依規定行駛，然與闖紅燈尚
    屬有別，不得混為一談。（二）被告於雙方均得行駛之狀態下，雖其係直行車有
    優先行駛之路權，然被告於行駛時，仍應隨時注意車前狀況，並不得超速行駛，
    且被告於距離告訴人二、三十公尺時就看到告訴人之人車，而當時天氣晴、白晝
    、路面乾燥，被告應可於撞及告訴人機車前預為必要之防範措施，然竟疏未注竟
    而撞及告訴人，被告顯未注意車前狀況，並採取必要之措施，又上開路段速限時
    速四十公里，此有道路交通事故調查報告表之記載在卷可按，被告竟以四十至五
    十公里之速度行駛，被告就此亦有過失，是被告辯稱伊無過失云云顯係事後卸責
    之辭不足採信。（三）告訴人當時沿大昌一路行駛至大豐二路交岔口時，係打算
    左轉至大豐二路，此業據告訴人陳述在卷，則告訴人應依道路交通安全規則第一
    百二十五條第五款之規定繞越道路中心處左轉進入大豐二路右側慢車道行進才是
    ，然告訴人竟未依上開規定左轉，而直接左轉沿著南邊人行道穿越大昌一路行駛
    ，此業據告訴人陳明在卷，並有道路交通事故調查報告表、照片在卷可參，是告
    訴人就本件車禍之發生亦有過失，且為肇事之主因。
二、按駕駛人在市區道路行車，時速不得超過四十公里及應注意車前狀況，並隨時採
    取必要之安全措施，道路交通安全規則第九十三條一項第一款前段、第九十四條
    第三項亦有明文。經查肇事路段係屬市區道路，行車速度時速自不得超過四十公
    里，被告於右揭時地駕車本應注意上揭規定，且依當時情形，又無不能注意之情
    形，乃竟疏於注意，以時速四十至五十公里公里之速度行車，復未警戒車前狀況
    ，採取適當之安全措施，致肇事使告訴人受傷，其有過失，已經明顯。告訴人因
    本件車禍受傷，與被告之過失行為間並有相當因果關係，事證明確，被告過失傷
    害之犯行已堪認定。告訴人就本件車禍之發生固亦有過失，然不得因此免除被告
    之過失。
三、本件被告駕車肇事，致告訴人受傷，核其所為係犯刑法第二百八十四條第一項前
    段之普通過失傷害罪。審酌被告前開過失之程度尚屬輕微，迄今尚未與告訴人達
    成和解，告訴人就本件車禍之發生亦有疏失，且屬肇事之主因，及告訴人受傷情
    形等一切情狀，爰量處如主文所示之刑；按刑法第四十一條，已於九十年一月十
    日修正公布，並於同月十二日施行，其第一項前段規定為「犯最重本刑為五年以
    下有期徒刑之罪，而受六月以下有期徒刑或拘役之宣告，因身體、教育、職業或
    家庭之關係或因其他正當事由，執行顯有困難者，得以一元以上三元以下折算一
    日，易科罰金。」，本件被告犯罪後，上開法律已變更，依最高法院二十四年七
    月刑庭總會決議，易科罰金之事項，應依刑法第二條第一項之規定，適用修正後
    之刑法第四十一條之新法，本件爰諭知易科罰金折算標準，以資懲儆。
據上論斷，應依刑事訴訟法第二百九十九條第一項前段，刑法第二條第一項前段、二
百八十四條第一項前段、修正後第四十一條第一項，罰金罰鍰提高標準條例第一條前
段、第二條，判決如主文。
本案經檢察官林敏惠到庭執行職務。
中      華      民      國    九十      年      七      月     十六     日
                                    臺灣高雄地方法院交通法庭
                                        法  官  李  淑  惠
右為正本，係照原本作成，證明與原本無異。
如不服本判決，應於送達後十日內，向本院提出上訴狀。
                                        書記官  馮  欽  鳳
中      華      民      國    九十      年      七      月     十六     日


司法院資訊處製作；財團法人民間司法改革基金會備份。
